【裁判字號】    90,訴,1355
【裁判日期】    901211
【裁判案由】    毒品危害防制條例
【裁判全文】
臺灣彰化地方法院刑事判決                          九十年度訴字第一三五五號
    公  訴  人  臺灣彰化地方法院檢察署檢察官
    被      告  甲○○
右列被告因違反毒品危害防制條例案件，經檢察官提起公訴 (九十年度毒偵字第三０
六六號)，本院判決如左：
    主文
甲○○連續施用第一級毒品，處有期徒刑拾月。
扣案之殘餘海洛因空袋壹個沒收銷毀之，扣案之注射針筒玖支及塑膠鏟管壹支沒收。
    事      實
一、甲○○前因施用毒品案件，經本院裁定觀察、勒戒後，認無繼續施用毒品傾向，
    復由本院於民國（下同）八十九年三月十日，以八十九年度少調字第一四二號為
    不付審理裁定在案。詎甲○○仍未戒除毒癮，於五年之內，再基於施用第一級毒
    品之概括犯意，於九十年一月中旬起至同年七月八日止，在彰化縣彰化市○○路
    不詳姓名之友人住處及其位於同縣市鎮○○里四十三號之四之住處等地，以
    將第一級毒品海洛因混加水置於注射針筒，注射於手臂，或將海洛因參入香菸內
    ，點火後吸食等方式，連續施用第一級毒品海洛因多次，約每星期施用十幾次。
    嗣於九十年七月十二日二十三時五十分許，在前開住處為警查獲，並當場扣得其
    所有，已供施用毒品之用之注射針筒九支、塑膠鏟管一支及殘留海洛因之塑膠空
    袋一個。經臺灣彰化地方法院檢察署檢察官聲請，本院以九十年度毒聲字第二八
    二七號裁定移送台灣彰化看守所附設勒戒處所觀察勒戒後，認有繼續施用毒品傾
    向，現在實施強制戒治中。
二、案經彰化縣警察局彰化分局報請台灣彰化地方法院檢察署檢察官偵查起訴。
    理      由
一、右揭事實，業據被告甲○○坦承不諱，並有扣案之注射針筒九支、塑膠鏟管一支
    及殘留海洛因之塑膠空袋一個足資佐證，而扣案之塑膠空袋一個，經鑑定結果確
    有殘留嗎啡成分無誤，有憲兵司令部刑事鑑識中心第九０綱得字第一二三四四號
    鑑驗通知書一紙在卷可證。至其於九十年七月十三日警訊時為警所採取之尿液，
    送請彰化縣衛生局檢驗之結果，雖未檢出嗎啡（海洛因入人體後，水解還原成嗎
    啡，再循嗎啡之代謝方式排出體外）陽性反應，此有彰化縣衛生局九十年七月二
    十三日煙檢字第九０二一八三號煙毒尿液檢驗成績書一紙在卷可稽，然查：被告
    於本院審理時供認其最後一次施用海洛因之時間係九十年七月八日，七月十三日
    獲案當天並未施用，按海洛因進入人體後，百分之五十以上於八小時內自尿中排
    出，百分之八十以上於二十四小時內自尿中排出，七十二小時內仍有微量排出，
    故其於施用後，超過四日以上再取其尿液檢驗，可測出嗎啡陽性反應之機率極微
    ，且尿液內嗎啡、海洛因成分之檢出與其投與量、個人體質及檢測儀器之精密度
    有關，此有行政院衛生署（八十）藥檢醫字第０五三四二０號函可憑。被告每次
    施用海洛因係以海洛因混加水置於注射針筒，注射於手臂，或以摻入香煙內點火
    之方式為之等情，已據之供明在卷，於九十年七月十三日經警採集尿液送驗，其
    先前所施用之海洛因，或因海洛因施用之量微或已自尿中排出，依上開函文說明
    ，其未能檢出嗎啡陽性反應，自屬可能，是不能僅憑此檢驗結果而作有利於被告
    之認定，故被告上開自白應仍與事實相符。又被告前因施用毒品案件，經裁定送
    觀察、勒戒後，認無繼續施用毒品之傾向，業經本院於八十九年三月十日，以八
    十九年度少調字第一四二號為不付審理裁定在案，有該不付審理裁定、台灣高等
    法院被告全國前案紀錄表及台灣彰化地方法院檢察署刑案資料查註紀錄表在卷足
    憑。其於五年內再犯毒品危害防制條例第十條之罪，經裁定送觀察、勒戒後，認
    有繼續施用毒品傾向，有本院九十年度毒聲字第二八二七號裁定及臺灣彰化看守
    所附設勒戒所九十年七月二十七日彰所戒字第二二四四號函送之有無繼續施用毒
    品傾向證明書一份附卷可參，被告犯罪事證明確，其前開犯行洵堪認定。
二、核被告甲○○所為，係犯毒品危害防制條例第十條第一項之施用第一級毒品罪。
    被告為施用毒品持有第一級毒品，其持有之低度行為應為施用之高度行為吸收，
    不另論罪。被告先後多次施用第一級毒品海洛因之犯行，時間緊接，所犯又係構
    成要件相同之罪名，顯係各基於概括犯意為之，應依連續犯規定論以一罪，並加
    重其刑。爰審酌被告前曾有施用毒品罪行，經送觀察勒戒、強制戒治後，猶不知
    悔改，再施用毒品海洛因不輟，不僅戕害自身健康，更辜負國家將之視為病人，
    並施以長時間之戒治處遇之苦心，惟其對他人權益之侵害仍屬有限，於本院審理
    中已坦承其犯行，及其犯罪目的、手段等一切情狀，量處如主文所示之刑。扣案
    之殘餘海洛因空袋一個，因事實上無從與附著其上之海洛因完全析離，自應認係
    屬第一級毒品，應依毒品危害防制條例第十八條第一項前段，諭知沒收銷毀之，
    扣案之注射針筒九支及塑膠鏟管一支均係被告所有，且均為供被告施用毒品用之
    物，業具被告供承在卷，亦依法併予宣告沒收。另按刑法第三十八條第一項第二
    款僅規定供犯罪所用之物或供犯罪預備之物，且屬犯人所有者，得沒收之，並未
    如同毒品危害防制條例第十八條第一項前段有沒收銷燬之規定，是公訴人所請依
    刑法第三十八條第一項第二款之規定，就上開扣案物宣告沒收並諭知消燬，容有
    誤會，附此敘明。
三、公訴意旨另以：被告甲○○於九十年七月九日起至同年七月十三日止，在上開地
    點，連續施用第一級毒品海洛因多次，因認被告就此部分涉有毒品危害防制條例
    第十條第一項之施用第一級毒品罪嫌等語。惟按犯罪事實應依證據認定之，無證
    據不得推定其犯罪事實，刑事訴訟法第一百五十四條定有明文。經查，被告於九
    十年七月十三日接受尿液檢驗之結果，並未檢出尿液中含有嗎啡陽性反應，有卷
    附上開煙毒尿液檢驗成績書足證，而常人如未施用海洛因，其尿水應無嗎啡陽性
    反應，倘有施用者，約百分之八十於二十四小時內自尿中排出，七十二小時內仍
    有微量排出，故推算施用期間最長可能不會超過三日，此業經行政院衛生署上開
    函闡釋甚明，堪認被告於採尿前三日內應無施用第一級毒品海洛因之情事。又被
    告於本院審理時供認其最後一次施用海洛因之時間為九十年七月八日，揆諸前揭
    說明，核與前揭鑑驗結果相符合，再被告既已坦承其有施用第一級毒品之犯行，
    自無須對其施用時間之長短有所隱諱，此外，復查無其他積極證據足認被告有於
    上開時間內施用之犯行，揆諸前揭法條意旨，自難遽為對被告不利之認定，此部
    分之犯罪要屬不能證明，惟公訴人認此與前揭業經論罪科刑之施用第一級毒品罪
    行，有連續犯之裁判上一罪關係，爰不另為無罪之諭知，併此敘明。
據上論斷，應依刑事訴訟法第二百九十九條第一項前段，毒品危害防制條例第十條第
一項、第十八條第一項前段，刑法第十一條前段、第五十六條、第三十八條第一項第
二款，判決如主文。
本案經檢察官吳怡盈到庭執行職務。
中      華      民      國    九十      年     十二     月     十一     日
                                 臺灣彰化地方法院刑事第一庭
                                     審判長法官 葉  榮  郎
                                     法      官  洪  志  賢
                                     法      官  簡  璽  容
右正本證明與原本無異。
如不服本判決，應於判決送達後十日內向本院提出上訴狀( 須附繕本 )。
                                     法院書記官  王  惠  嬌
中      華      民      國    九十      年     十二     月     十三     日
毒品危害防制條例第十條：
施用第一級毒品者，處六月以上五年以下有期徒刑。
施用第二級毒品者，處三年以下有期徒刑。


司法院資訊處製作；財團法人民間司法改革基金會備份。
